臺灣板橋地方法院刑事判決　　　　　　 100年度易字第1361號
公　訴　人　臺灣板橋地方法院檢察署檢察官
被　　　告　尤嘉宏
選任辯護人　呂文貴律師
上列被告因毒品危害防制條例案件，經檢察官提起公訴（100 年
度偵字第4023號、第7293號），本院判決如下：
    主  文
尤嘉宏持有第三級毒品純質淨重二十公克以上，處有期徒刑陸月
，併科罰金新臺幣拾貳萬元，有期徒刑如易科罰金、罰金如易服
勞役，均以新臺幣壹仟元折算壹日。扣案愷他命貳拾包內之愷他
命（純質淨重共計約捌佰拾陸點貳伍捌壹公克）、愷他命殘渣
袋拾玖只內之微量愷他命、摻有愷他命之香菸支均沒收之；上
開愷他命之外包裝袋共計拾玖只、零號、柒號、中型尺寸分裝
袋各壹批、盛裝愷他命粉末之盤子、攪拌桶各壹個均沒收。
    事  實
一、尤嘉宏明知愷他命（俗稱Ｋ他命）為毒品危害防制條例第2
    條第2 項第3 款所定之第三級毒品，非經許可，不得持有之
    ，竟仍基於持有第三級毒品愷他命之犯意，於民國99年10月
    底某日，在臺北縣新莊市（現改制為新北市新莊區，下同）
    體育場門口，自某真實姓名年籍不詳、綽號「阿全」之成年
    男子處取得純值淨重至少超過836.2581公克之愷他命後，即
    無故持有之，並藏放在其位於臺北縣新莊市○○○路68號之
    工作地點內。嗣於100 年1 月25日上午10時40分許，為警持
    搜索票在上址查獲，並扣得其所有之愷他命二十包（純質淨
    重共計約836.2581公克）、愷他命殘渣袋十九只（起訴書誤
    載為九只）、摻有愷他命之香菸三支、盛裝愷他命粉末之盤
    子、攪拌桶各一個、分裝袋六批（包括0 號、7 號、中型、
    10號尺寸分裝袋各一批，及9 號尺寸分裝袋二批）、電子磅
    秤一台等物，另扣得大麻一包（驗餘淨重0.1370克），而悉
    上情。
二、案經新北市政府警察局移送臺灣板橋地方法院檢察署檢察官
    偵查起訴。
    理  由
一、按被告以外之人於審判外之陳述，雖不符刑事訴訟法第159
    條之1 至第159 條之4 之規定，而經當事人於審判程序同意
    作為證據，法院審酌該言詞陳述或書面陳述作成時之情況，
    認為適當者，亦得為證據；當事人、代理人或辯護人於法院
    調查證據時，知有刑事訴訟法第159 條第1 項不得為證據之
    情形，而未於言詞辯論終結前聲明異議者，視為有前項之同
    意，刑事訴訟法第159 條之5 定有明文。查證人尤嘉祥於警
    詢中所為之證述，雖係被告尤嘉宏以外之人於審判外之陳述
    ，然經本院於審判程序中調查證據時提示被告、辯護人並告
    以要旨後，渠等於言詞辯論終結前均未就該等證據之證據能
    力聲明異議，本院審酌證人尤嘉祥為被告之弟，前與被告並
    無怨隙，衡情當無攀誣構陷被告之動機，且依上開證據資料
    製作時之情況，亦無不當取供及證明力明顯過低之瑕疵，是
    引用其於案發後記憶猶新之際在警詢中所為之陳述作為證據
    應屬適當，依前揭規定，即有證據能力，合先敘明。
二、前揭事實，業據被告於警詢、偵查及本院審理中均坦承不諱
    ，核與證人尤嘉祥於警詢中就此部分所為之證述相符，並有
    扣案毒品愷他命二十包（純質淨重共計約836.2581公克）、
    愷他命殘渣袋十九只、摻有愷他命之香菸三支、盛裝愷他命
    粉末之盤子一個，及供其清洗、分裝愷他命所使用之攪拌桶
    一個、0 號、7 號、中型尺寸分裝袋各一批、現場及扣案物
    品照片三十四幀可資佐證。上開疑似毒品之白色結晶顆粒十
    四包、白色結晶二包、白色粉末一包及藍色結晶顆粒三包經
    送鑑定後，確實均含有愷他命成分等情，復有交通部民用航
    空局航空醫務中心100 年2 月14日航藥鑑字第1000563 號、
    100 年3 月28日航藥鑑字第1001675Q號毒品鑑定書各一份在
    卷可按，足認被告上開不利於己之自白與事實相符。據此，
    本案事證明確，被告犯行堪以認定。
三、論罪科刑部分：
(一)按愷他命係毒品危害防制條例第2 條第2 項第3 款所定之第
    三級毒品。故核被告所為，係犯毒品危害防制條例第11條第
    5 項之持有第三級毒品純質淨重20公克以上罪。
(二)本院爰審酌被告並無前科，有臺灣高等法院被告前案紀錄表
    一份在卷可按，素行尚可，然其持有純質淨重高達836.2581
    公克之第三級毒品愷他命，數量甚鉅，嚴重危害國人身心健
    康及社會秩序，兼衡被告犯罪之動機、目的、手段及犯罪後
    坦承部分犯行等一切情狀，量處有期徒刑六月，併科罰金新
    臺幣十二萬元，並分別諭知易科罰金、易服勞役之折算標準
    ，以資懲儆。
(三)沒收部分：
  按毒品危害防制條例第18條第1 項前段所定應予沒收銷燬之
    毒品，以經查獲之第一、二級毒品為限，而毒品依其成癮性
    、濫用性及對社會危害性，共分為四級，上開條例並就製造
    、運輸、販賣、意圖販賣而持有、以非法方法使人施用、引
    誘他人施用及轉讓不同等級之毒品等行為，分別定其處罰，
    至施用或持有第三、四級毒品，因其可罰性較低，除持有第
    三、四級毒品純質淨重20公克以上者，依98年5 月20日修正
    公佈施行之毒品危害防制條例第11條第5 項、第6 項之規定
    應處以刑責以外，其餘情形未設處罰之規定。然鑑於第三、
    四級毒品均係管製藥品，特於同條例第11條之1 明定無正當
    理由，不得擅自持有，另同條例第18條第1 項後段則規定查
    獲之第三、四級毒品，無正當理由而擅自持有者，沒入銷燬
    之。從而，依同條例第18條第1 項後段應沒入銷燬之毒品，
    專指查獲施用或持有之第三、四級毒品未達純質淨重20公克
    者而言；倘係查獲製造、運輸、販賣、意圖販賣而持有、以
    非法方法使人施用、引誘他人施用、轉讓第三、四級毒品或
    持有純質淨重20公克以上第三、四級毒品，既屬同條例相關
    法條明文規定處罰之犯罪行為，即非該條項應依行政程序沒
    入銷燬之範圍。又同條例第19條第1 項所定「供犯罪所用或
    因犯罪所得之物」，係指犯第4 條至第9 條、第12條、第13
    條或第14條第1 項、第2 項之罪所用或所得之物，不包括毒
    品本身在內，尚不得援引為沒收第三、四級毒品之依據。再
    同條例對於查獲之製造、運輸、販賣、意圖販賣而持有、以
    非法方法使人施用、引誘他人施用、轉讓第三、四級毒品及
    持有純質淨重20公克以上第三、四級毒品之沒收，並無特別
    規定，如其行為已構成犯罪，則該毒品即屬不受法律保護之
    違禁物，應回歸刑法之適用，依刑法第38條第1 項第1 款之
    規定宣告沒收（參見最高法院96年台上字第727 號判決意旨
    ）。準此，扣案之愷他命二十包內之愷他命（純質淨重共計
    約836.2581公克）、愷他命殘渣袋十九只內之微量愷他命、
    摻有愷他命之香菸三支，既屬違禁物，即應依刑法第38條第
    1 項第1 款之規定宣告沒收。至上開愷他命之外包裝袋三十
    九只，及0 號、7 號、中型尺寸分裝袋各一批，有防制毒品
    裸露、潮濕及便於攜帶之功能，與盛裝愷他命粉末之盤子、
    攪拌桶各一個，均係被告所有供其犯本案持有第三級毒品犯
    行所用之物，業據其供承在卷，爰依刑法第38條第1 項第2
    款之規定併予宣告沒收之。
  另扣案之9 號尺寸分裝袋二批、10號尺寸分裝袋一批、電子
    磅秤一台等物，被告否認為其持有毒品犯行所用之物，核與
    證人尤嘉祥於警詢中所為之證述相符，是上開扣案物品與被
    告所為本案犯行間尚無直接關聯，爰不予宣告沒收，附此敘
    明。
四、持有第二級毒品大麻部分：
(一)公訴意旨雖因本次搜索時同時扣得被告所持有之第二級毒品
    大麻一包（驗餘淨重0.1370公克），而認被告另犯毒品危害
    防制條例第11條第2 項持有第二級毒品罪等語。然查：被告
    自警詢時起迄至本院審理中，均否認知悉該包物品為大麻，
    而上開大麻驗餘淨重僅約0.1370公克，數量甚微，且依扣案
    物品照片所示（參見100 年度偵字第4023號偵查卷第33頁下
    方、第47頁下方照片），該包大麻係以小分裝袋盛裝，外觀
    類似茶葉，是若該包不到0.2 公克之大麻係被告與其他重達
    八百多公克之愷他命一同自「阿全」處收受之情形下，被告
    稱其並未注意到夾雜該包大麻，衡情亦有可能。又被告此次
    遭警方查獲後驗尿結果，大麻部分呈陰性反應乙節，復有台
    灣檢驗科技股份有限公司100 年2 月15日、編號：UL/2011/
     00000000 號濫用藥物檢驗報告及被移送者姓名暨代碼對照
    表各一份在卷可按，是被告稱其平日並無施用大麻之習慣（
    參見本院100 年5 月18日準備程序筆錄第4 頁），尚非無據
    。故在被告未施用大麻之情形下，一來似無持有如此微量大
    麻之動機，二來亦未必能辨認出該包外觀類似茶葉之物品實
    際上為大麻煙草，從而被告辯稱其並不知該包物品為大麻等
    語，亦非不符情理。另本案被告既係同時自「阿全」處收受
    前揭愷他命及此包大麻，縱使各成立持有第三級毒品純質淨
    重20公克以上罪及持有第二級毒品罪，依法亦成立想像競合
    ，應從一重依持有第三級毒品純質淨重20公克以上罪處斷，
    此處是否另行再成立持有第二級毒品罪，對其刑責影響不大
    ，惟被告在坦承上開持有愷他命部分之犯行後，猶堅稱其確
    實不知裡面夾雜此包大麻，亦無法辨識該包物品為大麻，衡
    情尚非顯不可採。準此，本院就被告是否知悉該包物品為大
    麻而持有之，是否具有持有第二級毒品之犯意部分，認猶有
    合理之懷疑，尚未得有罪之確信，依罪疑惟有利於被告之原
    則，即應為有利於被告之認定。此外，復查無其他積極證據
    證明被告確有公訴意旨此部分所指持有第二級毒品之犯行，
    不能證明被告此部分犯罪，原應就此部分為被告無罪之諭知
    ，然因公訴意旨認此部分所成立犯罪，與前揭經本院論罪科
    刑部分之持有第三級毒品純質淨重20公克以上犯行部分，有
    想像競合之裁判上一罪關係，業如前述，本院爰不另為無罪
    判決之諭知，併此敘明。
(二)復按沒收為從刑之一種，依主從不可分原則，應附隨於主刑
    而同時宣告之，除有罪，免刑等判決，於裁判時併宣告外，
    如諭知無罪之判決，既無主刑，從刑亦無所附麗，故案內之
    違禁物，應另依刑法第40條但書（現修正為同條第2 項）由
    檢察官聲請單獨宣告沒收，最高法院78年台非字第72號判例
    意旨可資參照。本案被告被訴持有第二級毒品罪部分，既經
    本院認為無罪而為不另為無罪判決之諭知，且檢察官起訴書
    係依毒品危害防制條例第18條第1 項之規定請求併予宣告沒
    收銷燬扣案之上開大麻一包，並非依刑法第40條第2 項之規
    定聲請單獨宣告沒收，揆諸前揭說明，本院就此部分即無從
    併予宣告沒收，應由檢察官另行聲請單獨宣告沒收，附此敘
    明。
據上論斷，應依刑事訴訟法第299 條第1 項前段，毒品危害防制
條例第11條第5 項，刑法第11條前段、第41條第1 項前段、第42
條第3 項前段、第38條第1 項第1 款、第2 款，判決如主文。
本案經檢察官陳旭華到庭執行職務。
中    華    民    國    100   年    6     月    29    日
                  刑事第九庭  法  官  張紹省
上列正本證明與原本無異。
如不服本判決，應於判決送達後10日內敘明上訴理由，向本院提
出上訴狀 (應附繕本) ，上訴於臺灣高等法院。其未敘述上訴理
由者，應於上訴期間屆滿後20日內向本院補提理由書「切勿逕送
上級法院」。
                              書記官  周雅玲
中    華    民    國    100   年    6     月    30    日
附錄本案論罪科刑法條全文：
毒品危害防制條例第11條第2項
持有第二級毒品者，處二年以下有期徒刑、拘役或新臺幣三萬元
以下罰金。
毒品危害防制條例第11條第5項
持有第三級毒品純質淨重二十公克以上者，處三年以下有期徒刑
，得併科新臺幣三十萬元以下罰金。